【裁判字號】    98,訴,165
【裁判日期】    980331
【裁判案由】    違反毒品危害防制條例
【裁判全文】
臺灣屏東地方法院刑事判決               98年度訴字第165號
公  訴  人  臺灣屏東地方法院檢察署檢察官
被      告  甲○○
上列被告因違反毒品危害防制條例案件，經檢察官提起公訴（97
年度毒偵字第1383號），被告於本院準備程序進行中，就被訴事
實為有罪之陳述，經本院告知簡式審判程序意旨，並聽取當事人
之意見後，本院合議庭裁定由受命法官獨任依簡式審判程序審理
，判決如下：
    主  文
甲○○施用第一級毒品，累犯，處有期徒刑壹年肆月。扣案海洛
因殘渣袋壹個沒收銷燬之。
    事  實
一、甲○○前因施用毒品案件，經法院裁定送強制戒治執行後，
    於民國88年10月5 日由臺灣屏東地方法院檢察署檢察官以88
    年度戒毒偵字第76號為不起訴處分確定；又於92年間，因施
    用毒品案件，經本院裁定送強制戒治，於93年1 月9 日因毒
    品危害防制條例修法而釋放，刑責部分則經本院以92年度潮
    簡字第376 號判處有期徒刑5 月確定，並於93年6 月9 日執
    行完畢。詎其仍不知悔改，明知海洛因、甲基安非他命業經
    公告列為毒品危害防制條例之第一級、第二級毒品，不得持
    有、施用，竟基於施用第一級、第二級毒品之犯意，於97年
    7 月6 日上午某時，在屏東縣新園鄉○○村○○路448 號「
    東津紫竹林慈性佛堂」附近，以將海洛因粉末混合甲基安非
    他命摻入香菸後點燃吸食煙霧之方式，施用第一級毒品海洛
    因與第二級毒品甲基安非他命1 次。嗣於97年7 月6 日11時
    30分許，在高雄市○○區○○路12之3 號附近，甲○○因另
    案通緝為警逮捕，並扣得身上所持海洛因殘渣袋1 個，後經
    其同意採尿送驗，結果呈現可待因、嗎啡及甲基安非他命陽
    性反應，始悉上情。
二、案經屏東縣政府警察局東港分局報告臺灣屏東地方法院檢察
    署檢察官偵查起訴。
    理  由
一、本件被告甲○○所犯係死刑、無期徒刑或最輕本刑為3 年以
    上有期徒刑以外之罪，亦非屬臺灣高等法院管轄第一審之案
    件，其於準備程序中就被訴事實為有罪之陳述，經本院告知
    簡式審判程序之旨，並聽取當事人意見後，本院合議庭依刑
    事訴訟法第273 條之1 第1 項為裁定，由受命法官獨任進行
    簡式審判程序。又簡式審判程序之證據調查，依刑事訴訟法
    第273 條之2 規定，不受同法第159 條第1 項審判外陳述排
    除之限制；再被告對於卷內各項證據亦不爭執證據能力，復
    無事證顯示有何違法取得或類此瑕疵之情，故卷內所列各項
    證據，自均有證據能力，合先敘明。
二、上揭犯罪事實，業據被告坦承不諱（見偵卷第11頁、本院98
    年3 月19日準備程序筆錄第2 頁），又其於97年7 月6 日為
    警採集之尿液送驗結果，亦呈可待因、嗎啡及甲基安非他命
    陽性反應，有臺灣檢驗科技股份有限公司濫用藥物尿液檢驗
    報告、被告之尿液送驗代號與姓名對照表各1 紙附卷可稽（
    見偵卷第11頁反面、警卷第19頁），以及查獲之海洛因殘渣
    袋1 個扣案可證。是認被告上開自白與事實相符，堪以採信
    。從而本件事證已明，被告犯行洵足認定，應依法論科。
三、按毒品危害防制條例就施用毒品者，只於「初犯」及「5 年
    後再犯」2 種情形有其追訴條件之限制，即須於初犯經觀察
    勒戒或強制戒治釋放後，5 年內均無施用毒品之行為，始能
    認其前所實施之觀察勒戒或強制戒治已足遮斷毒癮，而得於
    5 年後再犯時，再適用初犯之規定，重行觀察勒戒程序。倘
    5 年內已經再犯，被依法追訴處罰，縱其第3 次或第3 次以
    上施用毒品之時間在初犯釋放5 年以後，即與「5 年後再犯
    」之情形有別，且因已於「5 年內再犯」，顯見其再犯率甚
    高，原實施觀察勒戒或強制戒治，已無法收其實效，而無5
    年遮斷效之存在，自無再經觀察勒戒及強制戒治之必要，得
    逕行追訴處罰（最高法院97年9 月9 日97年度第5 次刑事庭
    會議決議參照）。查被告前於88年間，因施用毒品受強制戒
    治執行完畢後，旋於92、94年間，復因施用毒品經法院判處
    徒刑（本院92年度潮簡字第376 號、96年度訴更緝字第1 號
    ），有被告之前案紀錄表、刑案資料查註紀錄表各1 份可考
    ，依前開說明，足認原實施之強制戒治已無法收其實效，本
    件施用毒品犯行自得逕行追訴處罰。
四、按海洛因、甲基安非他命分別係毒品危害防制條例第2 條第
    2 項第1 款、第2 款所定之第一級、第二級毒品。核被告所
    為，係犯毒品危害防制條例第10條第1 項之施用第一級毒品
    罪、同條第2 項之施用第二級毒品罪。被告持有第一級毒品
    海洛因及第二級毒品甲基安非他命進而施用，其持有之低度
    行為均應被施用之高度行為所吸收，不另論持有第一級、第
    二級毒品之罪。被告以一行為同時施用第一級、第二級毒品
    ，係一行為觸犯數罪名，為想像競合犯，應從一重之施用第
    一級毒品罪處斷。被告有如事實欄所載之犯罪科刑執行情形
    ，有上開前案紀錄資料可考，其於徒刑執行完畢後，5 年內
    故意再犯本件有期徒刑以上之罪，為累犯，應依刑法第47條
    第1 項之規定加重其刑。爰審酌被告早於83年間起，即有違
    反肅清煙毒條例、麻醉藥品管理條例等前科，不僅多次歷經
    判刑、執行，復因違反毒品危害防制條例而受觀察勒戒、強
    制戒治等矯治處遇，有上開前案紀錄資料足稽，可見被告自
    陷於毒癮之害甚深，然其未能自屢次刑事司法程序中記取教
    訓，猶繼續施用毒品，進而犯下本件犯行，確應責難，且被
    告同有施用兩種毒品之情，本不宜寬貸，惟念及此乃自戕行
    為，暨被告犯後已坦承犯行，態度尚可等一切情狀，量處如
    主文所示之刑，以示懲儆。
五、扣案海洛因殘渣袋1 個，因沾附海洛因而與毒品附和，無法
    析離，經檢驗結果呈現海洛因陽性反應，有臺灣尖端先進生
    技醫藥股份有限公司簡易快速篩檢試劑初步檢驗結果1 紙在
    卷可查（見警卷第14頁），是該殘渣袋自應視為查獲本件被
    告施用毒品犯行之扣案毒品，依毒品危害防制條例第18條第
    1 項前段之規定宣告沒收並銷燬之。至本件被告施用毒品所
    用之香菸，業經其吸食燃罄而不復存在，為被告於本院審理
    中供述明確（見本院98年2 月5 日審判筆錄第2 頁），自無
    沒收之必要，爰不宣告沒收，併此敘明。
據上論斷，應依刑事訴訟法第273 條之1 第1 項、第299 條第1
項前段，毒品危害防制條例第10條第1 項、第2 項、第18條第1
項前段，刑法第11條前段、第47條第1 項、第55條，判決如主文
。
本案經檢察官陳啟能到庭執行職務
中    華    民    國    98    年     3    月    31    日
                  刑事第四庭  法  官  江振源
以上正本證明與原本無異
如不服本判決，應於判決送達後10日內向本院提出上訴書狀（應
附繕本），其未敘述上訴理由者，應於上訴期間屆滿後20日內補
提理由書狀於本院，上訴於臺灣高等法院高雄分院。
中    華    民    國    98    年      3   月    31    日
                              書記官  潘豐益
附錄本判決論罪科刑法條：
毒品危害防制條例第10條
施用第一級毒品者，處6月以上5年以下有期徒刑。
施用第二級毒品者，處3年以下有期徒刑。


司法院資訊處製作；財團法人民間司法改革基金會備份。
